【裁判字號】    89,交易,882
【裁判日期】    900426
【裁判案由】    竊盜等
【裁判全文】
臺灣高雄地方法院刑事判決                        八十九年度交易字第八八二號
    公  訴  人  臺灣高雄地方法院檢察署檢察官
    被      告  丁○○
右列被告因竊盜等案件，經檢察官提起公訴（八十九年度偵字第六四Ｏ號），本院判
決如左：
    主  文
丁○○服用酒類，不能安全駕駛動力交通工具而駕駛，累犯，處有期徒刑參月，如易
科罰金以參佰元折算壹日。又連續竊盜，累犯，處有期徒刑伍月，如易科罰金以參佰
元折算壹日。應執行有期徒刑柒月，如易科罰金以參佰元折算壹日。
    事  實
一、丁○○自民國（下同）六十八年間起迄於七十九年間止，因違反藥物藥商管理條
    例、過失致死、非法吸用化化學合成麻醉藥品，先後多次經本院判處罪刑確定並
    執行完畢，嗣又因施用毒品海洛因罪，經本院於八十年二月十二日，以八十年度
    訴字第一八七號刑事判決科處有期徒刑三年十月，於八十年三月二十一日確定，
    經送監執行，於八十四年一月二十日假釋期滿執行完畢。竟仍不知悔改，復基於
    概括犯意，意圖為自己不法之所有，於八十七年九月二十六日下午六時許，在高
    雄市左營區○○○路尾端與高楠公路交界處，竊取宋惠婷所有，由其夫庚○○所
    駕駛之車牌號ＶＸ─五八三九號自小客車車牌一面；繼之復於八十八年三月二十
    九日某時，在高雄市○○區○○路七十一號，高雄市監理處停車場竊取甲○○所
    有車牌號ＸＪ─七九八０號自小客車車牌一面。得手後將所竊得之上開二面車牌
    懸掛在其所有已申報停駛之自小客車上使用。又明知服用酒類後，已達不能安全
    駕駛之程度者，即不得駕車，詎於八十八年六月九日上午某時，在其高雄縣梓官
    鄉○○○路二巷四五號住處，與其不詳姓名之友人共同飲用三多利洋酒一瓶，酒
    後已呈酒醉，達於不能安全駕駛之狀態，仍駕駛上開懸掛宋惠婷、甲○○所有車
    牌之自小客車外出，在供公眾往來之道路上行駛，迄於同日上午二時四十分許，
    途經高雄市○○區○○路與秀昌路附近時，因不能安全駕駛，而先後撞及停在後
    昌路八五八號前，丙○○所有ＹＵ─五五七二號自小客貨車，及停放在後昌路與
    秀昌街口附近，乙○○所有ＹＧ─五三一八號自小客車而經警查獲，經於同日三
    時十五分施以酒精測試，測得酒精濃度為零點八一毫克，案經移送檢察官偵辦，
    經檢察官認無羈押、具保之必要予以飭回後。詎丁○○仍不知悔悟，復承繼前開
    意圖為自已不法所有之概括犯意，於八十八年三月三十一日上午二時許，在高雄
    縣岡山鎮○○路一Ｏ七號前，竊取戊○○所有，懸掛ＷＣＯ─六三Ｏ號車牌之引
    擎號碼ＥＴ四八七一七七號輕型機車一輛；復於同日四時許，在上開平和路一三
    八號前，竊取郭文寶所有車牌號ＣＥＫ─六九五號機車一輛，得手將郭文寶、戊○○所有前揭機車車牌卸下，再將郭文寶之車牌懸掛於戊○○所有機車上騎使用
    （郭文寶所有機車則於八十八年九月二十六日，在高雄市○○鄉○○街一一五號
    圍牆旁經警尋獲，戊○○之車牌則迄未尋獲）。嗣於八十八五月二十二日十五時
    許，騎乘戊○○所有，懸掛郭文寶所機車車牌之機車，途經高雄市○○區○○路
    七三七號軍校加油站前，為警查獲。
二、案經高雄市政府警察局楠梓分局移送台灣高雄地方法院檢察署檢察官偵查起訴。
    事  實
一、訊據被告否認有右揭連續竊盜及公共危險之犯行，辯稱雖有喝酒，但不影響其安
    全駕駛車輛，當時係為閃避一輛車子而發生車禍，喝酒時間已不記得；被害人宋
    惠婷、甲○○所有ＶＸ─五八三九號、ＸＪ─七九八０號自小客車車牌各一面係
    在其所任職中華電信警衛室內休息室之抽屜內取得，被查獲時約已懸掛三個月，
    被害人失竊之時間，伊均在上班或兼職，不可能去偷車牌；懸掛郭文寶所有ＣＥ
    Ｋ─六九五號車牌之戊○○所有機車，係其在高雄縣岡山鎮○○○街名之泡沫紅
    茶店向綽號「阿茂」姓名年籍均不詳之成年男子所借用云云。惟查：
、被告於第一次為警查獲時，在警訊時自承「我因酒醉我知道我有撞到好幾輛汽車
    」等語，核與被害人即汽車所有人丙○○、乙○○於警訊時陳稱渠等所有ＹＵ─
    五五七二號、ＹＧ─五三一八號汽車停放在路旁遭人擦撞之情節相符，有警訊筆
    錄可憑，是被告係因酒醉而肇事無訛，事後辯稱係為閃為閃避車輛而肇事云云，
    應係卸責之詞，不足採信。
、再者，刑法第一百八十五條之三規定所謂「不能安全駕駛」，乃抽象危險犯，並
    不以發生具體危險為必要。依醫學文獻所知，酒精對人體造成之影響，於呼氣時
    酒精濃度達每公升零點二五毫克（約合體內血液中酒精濃度五○ＭＧ＼ＤＬ或零
    點零五％）即會有輕度中毒，造成輕度協調功能降低之現象，肇事率為一般正常
    人之二倍；酒精濃度達零點四毫克時，有多話、感覺障礙，肇事率為一般正人之
    六倍；呼氣酒精濃度達每公升零點五毫克時（約合體內血液中酒精濃度一○○Ｍ
    Ｇ＼ＤＬ或零點一％）屬輕到中度中毒症狀，出現反應較慢、感覺減低、影響駕
    駛；呼氣酒精濃度達每公升零點七五毫克（約合體內血液中酒精濃度一五○ＭＧ
    ＼ＤＬ或零點一五％）時出現噁心、步履蹣跚，肇事率為一般正常人之五十倍，
    此有臺北醫學院附設醫院精神科主任蔡尚穎「酒精對人體生理與行為之影響」一
    文可據。被告係於八十八年六月九日凌二時四十分許車禍肇事，經警於同日凌晨
    三時十五分施以酒精測試，結果其吐氣所含酒精成份為每公升Ｏ點八一毫克，有
    酒精測試單一紙附在警卷可憑，依上開說明，再參以被告於警訊時自承「因酒醉
    而擦撞他人車輛」等情觀之，被告駕車外出時，已達不能安全駕駛動力交通工具
    之情狀無訛。
、車牌號ＶＸ─五八三九號自小客車係宋惠婷所有而由其夫庚○○使用，系爭自小
    客車車牌一面，係於八十七年九月二十六日下午六時許，在高雄市左營區○○○
    路尾端與高楠公路交界處失竊；再者，車牌號ＸＪ─七九八０號自小客車係甲○○所有，八十八年三月二十九日，甲○○駕駛系爭自小客車前往高雄市○○區○○路七十一號，高雄市監理處上班時，將車輛停放在車場內，下班返家後約於八
    、九時發現失竊車牌一面之事實，業經庚○○、甲○○於警訊及本院審理時證述
    在卷，並有經渠等領回失竊車牌之贓物認領保管收據二紙附在卷，及汽車各項異
    動登記書影本一紙附在本院審理卷可憑。是上開車牌係宋惠婷、甲○○所失竊無
    訛。
、被告先則於警訊中陳稱：我的車前後二面車牌是我在上班公司（高楠公二一號中
    華電信線路大樓）內冰箱上面所取得；嗣於檢察官偵查中則供稱：我在去年（按
    係八十七年，下同）五月二十五日到警先保全公司服務，擔任警衛組長工作，就
    發現ＶＸ─五八三九號、ＸＪ─七九八０號這二塊車牌，當時我把他拿到抽屜內
    放著，過了一年多，都沒有人說遺失車牌，我原先駕駛之ＸＬ─一三一五號自小
    客車已經報停駛，我是為了避稅金才將二塊車牌懸掛在我報停駛的車子上使用，
    嗣經檢察官訊以：ＸＪ─七九八０號車牌是何時檢到的？被告又供稱：我去年十
    月間檢的。再經檢察官質以：ＶＸ─五八三九號車牌係於八十七年九月才報遺失
    ，為何你在八十七年五月間就看到該車牌在你公司內？時，被告又辯稱：我記錯
    了等語（八十八年度偵字第一四七二七七號卷第七頁背面、第八頁）。其於本院
    調查時則辯稱：車牌是我去上班就在那裡了，有一塊是在警衛室抽屜裡找到的，
    另一塊是在衛室後面堆集廢棄物品處拾獲的（八十九年十二月七日訊問筆錄）。
    被告就系爭ＶＸ─五八三九號、ＸＪ─七九八０號車牌放置之處所，先則謂在冰
    箱上，嗣則稱一塊係在抽屜、一塊係在堆集廢棄物品處拾獲，就發現之時間，先
    則謂係八十七年五月二十五日至警先保全公司上班時即發現，嗣又稱記錯了云云
    ，如非其所竊取，何以所辯前後不一？
、被告係於八十七年五月二十五日前往警先保全股份有限公司任職，於八十八年三
    月十八日離職，於八十七年十二月中旬升任線路維護中心高楠站組長，八十八年
    一月一日另兼職大樓管理員，八十八年二月四日因兼職表現不佳停職，只任職高
    楠站組長，八十八年三月十八日正式離職，此經警先保全股份有限公司（下稱警
    先保全公司）於九十年三月十三日，以高市警管保字第四四五函函覆本院在卷，
    並有離職聲請書在卷可憑。系爭被害人甲○○所有ＸＪ─七九八０號車牌一面，
    係於八十八年三月二十九日失竊已如前述，亦即失竊時間在被告離職後，被告所
    辯係在上班，不可能去行竊云云，即屬無據。且益徵被告所辯係在其任職之處所
    發現被害人甲○○所有系爭車牌云云，係屬氣虛偽不實之砌詞。又被害人宋惠婷
    所有系爭ＶＸ─五八三九號車牌係於八十七年九月二十六日下午六時許失竊，於
    失竊時被告雖已任職於警先保全股份有限公司。惟被告係於八十七年十二月中旬
    始升任組長，八十八年一月一另兼他職，且當日被告係上晚班，上班時間為凌晨
    二十四時至翌日八時，有警先保全公司所檢送之勤務表附在本院審理卷可憑。是
    就此部分被告辯稱其因上班或兼職不可能行竊云云，亦無可採。
、被害人戊○○所有原懸掛ＷＣＯ─六三Ｏ號車牌之引擎號碼ＥＴ四八七一七七號
    輕機車係於八十八年三月三十一日二時許，在高雄縣岡山鎮○○路一０七號前失
    竊；被害人郭文寶所有車牌號ＣＥＫ─六九五號機車亦於同日四時許，在平和路
    一三八號前失竊之事實，亦經戊○○分別於警訊及本院調查時證述在卷，並有渠
    等分別領回機車、及車牌之贓物認領保管收據二紙附卷可憑。再者，被害人郭文
    寶之機車事後經警於八十八年九月二十六日，在高雄市○○鄉○○街一一五號圍
    牆旁經警尋獲之事實，亦經高雄縣警察局岡山分局函覆本院在卷。
、被告於警訊中辯稱：查獲機車是與朋友交換車而來，是於半個月前在高雄縣岡山
    鎮中街一家紅茶店認識一名綽號阿茂的男子互相交換的。因我的機車常常摔車，
    他的機很不錯，就和他交換。於檢察官偵查中則辨稱：該機車是阿茂的，他說他
    機壞掉，叫我車子借他，他的車子交給我，我也去換化油器，隔天我到岡山中街
    一家泡沫紅茶店找他，找不到他（八十八年度偵字第一三一五六號卷）。於本院
    接受調查時，先則辯稱：是綽號阿茂者在前一天借走我的車子，我有告訴他隔天
    需要機車，後來要上班，機車沒有還我，我才騎他的機車，他的機車是放在某紅
    茶店騎樓，鑰匙放在上面。（八十九年十二月七日訊問筆錄）其後又辯稱：在岡
    山鎮○○○街名巷子內向綽號阿茂之成年男子借的，是被查獲當天上午他說他需
    要馬力較大的機車而向我借用我哥哥所有之機車，我告訴他下午上班時要騎，要
    他在我上班之前還我機車，結果該男子並未還車，我就騎該被警查獲之機車，地
    點在岡山鎮○○○街名之巷內的紅茶店，他告訴我如果我需要用車可以騎他的車
    ，錀匙在車上，所以我才騎他的機車，阿茂是當天向我借車等語。被告就機車取
    得之原因於警訊中先則辯稱係因綽號阿茂者之機車較好而與其相互交換；於檢察
    官偵查中則辯稱係借用，且係綽號阿茂者之機車壞掉，而向其借用機車；於本院
    調查時先則辯稱伊有告訴綽號阿茂者謂隔天需要機車，嗣又辯伊有告訴綽號阿茂
    者當天下午要用機車，且綽號阿茂者借車之原因係因被告機車馬力較大、是當天
    告以下午上班要騎用云云。如系爭機車及車牌確係綽號阿茂所交付，而非被告所
    竊取，何以所陳如此歧異。再者，被告既不知綽號阿茂者之真正姓名、住居所，
    竟將機車借予一個不知姓名、住居所之人，且於收受之機車時又未對之索取行車
    執照（被告於偵查中自承）或無相當之證明文件，仍予以收受，實與常情相違，
    被告所辯不足採信，被害人己○○、戊○○之機車應係被告所竊取無訛。綜上所
    述，被告公共危險及竊盜犯行均堪認定。
四、核被告所為，係犯刑法第一百八十五條之三，服用酒類，不能安全駕駛動力交通
    工具而駕駛罪，及同法第三百二十條第一項之竊盜罪。被告先後多次竊盜犯行，
    時間緊接，所犯罪名相同，顯係基於概括犯意為之，應依刑法第五十六條連續犯
    之規定，論以一罪。所犯上開二罪，犯意各別，行為互殊，應分論併罰。公訴人
    雖未就被告竊取被害人戊○○機車「車牌」，及竊取被害人郭文寶「機車」部分
    提起公訴，惟既為竊取機車、車牌之部分行為，本院自應併予審究。被告前因施
    用毒品海洛因罪，經本院於八十年二月十二日，以八十年度訴字第一八七號刑事
    判決科處有期徒刑三年十月，於八十年三月二十一日確定，經送監執行，於八十
    四年一月二十日假釋期滿執行完畢之事實，已據被告陳明在卷，並有台灣高雄地
    方法院檢察署刑案資料查註表、台灣高等法院被告全國前案紀錄表在卷可憑。其
    於有期徒刑執行完畢後五年以內再犯本件有期徒刑以上之竊盜罪及服用酒類，不
    能安全駕駛動力交通工具而駕駛罪，為累犯，應依刑法第四十七條之規定加重其
    刑。爰審酌被告犯後一再砌詞飾卸，毫無悔悟，經檢察官飭回後，仍不知悔改，
    再度行竊取被害人郭文寶、戊○○所有機車，前此已有多次違反麻醉藥品管理條
    例、藥物藥商管理法、過失致死等犯行，此有前揭刑案資料表在卷可憑，素行非
    佳，一再忽視政府三申五令，禁止酒後駕車，既漠視己身亦漠視其他參與道路交
    通之不特定人之安全，情節非輕等一切情事，分別量處如主文所示之刑，及定其
    應執行刑。又原刑法第四十一條有關有期徒刑、拘役易科罰金之要件，已由最重
    本刑三年以下，修正為最重本刑五年以下有刑徒刑，如宣告六個月以下有期徒刑
    或拘役者，亦得為易科罰金之諭知，就被告所犯竊盜罪部分，當以修正後之刑法
    第四十一條第一項規定對其較為有利。就公共危險部分經比較結果，無論修正前
    、修正後均屬得易科罰金之範圍，亦應依刑法第二條第一項前段，從新從輕原則
    之規定，爰依修正後刑法第四十一條第一項之規定就被告所犯上開二罪，諭知易
    科罰金之折算標準。
據上論斷，應依刑事訴訟法第二百九十九條第一項前段、刑法第一百八十五條之三、
第五十六條、第三百二十條第一項、第二條第一項前段、第四十七條、第四十一條第
一項、第五十一條第五款、罰金罰鍰提高標準條例第一條前段、第二條，判決如主文
。
本案經檢察官張啟祥到庭執行職務
中      華      民      國      九十      年      四    月    二十六    日
                                  臺灣高雄地方法院刑事第四庭
                                      法  官 李  嘉  興
右正本證明與原本無異。
如不服本判決，應於判決送達後十日內，向本院提出上訴狀。
                                      書記官 莊  正  岳
中      華  民      國      九十      年      四    月    二十六    日
附錄本判決論罪之法條
刑法第一百八十五條之三：
服用毒品，麻醉藥品、酒類或其他相類之物，不能安全駕駛動力交通工具而駕駛者，
處一年以下有期徒刑、拘役或三萬元以下罰金。
刑法第三百二十條第一項：
意圖為自己或第三人不法之所有，而竊取他人之動產者，為竊盜罪，處五年以下有期
徒刑、拘役或五百元以下罰金。


司法院資訊處製作；財團法人民間司法改革基金會備份。
